【裁判字號】    97,上易,959
【裁判日期】    980113
【裁判案由】    違反保護令罪
【裁判全文】
臺灣高等法院高雄分院刑事判決         97年度上易字第959號
上  訴  人  臺灣高雄地方法院檢察署檢察官
被      告  乙○○
上列上訴人因被告違反保護令案件，不服臺灣高雄地方法院97年
度簡上字第689 號中華民國97年10月14日第一審判決（聲請簡易
處刑案號：臺灣高雄地方法院檢察署97年度調偵字第73號），提
起上訴，本院判決如下：
     主  文
上訴駁回。
    理  由
一、聲請簡易處刑意旨略以：被告乙○○與甲○○（聲請簡易判
    決處刑書誤載為王家萱，原名王靜淑）原係夫妻（雙方已於
    民國96年7 月31日離婚），具家庭暴力防治法第3 條第1 款
    所規定之家庭成員關係，被告乙○○前經原審法院依家庭暴
    力防治法第13條之規定，於民國95年7 月28日以95年家護字
    第933 號核發有效期間為8 個月之民事通常保護令，諭令被
    告乙○○不得直接或間接對甲○○實施身體或精神上不法侵
    害之行為，不得直接或間接對甲○○為騷擾之聯絡行為，詎
    被告乙○○於收受系爭保護令後，於95年9 月9 日21時許，
    在高雄市苓雅區○○○路655 號，與甲○○因小孩申請全民
    健康保險卡之事發生口角，竟強行拉扯甲○○將其丟出屋外
    馬路，致甲○○受有胸腹部擦傷、四肢擦傷等傷害（傷害部
    分未據起訴），而違反上開保護令，因認被告乙○○涉犯家
    庭暴力防治法第61條第1 款之違反保護令罪嫌云云。
二、按犯罪事實應依證據認定之，無證據不得認定犯罪事實；又
    不能證明被告犯罪者，應諭知無罪之判決，刑事訴訟法第15
    4條第2項、第301條第1項分別定有明文；而所謂認定犯罪事
    實之證據，無論其為直接或間接證據，均須達於通常一般人
    均不致有所懷疑，而得確信其為真實之程度，始得據為有罪
    之認定，若其關於被告是否犯罪之證明未能達此程度，而有
    合理性懷疑之存在，致使無法形成有罪之確信，根據「罪證
    有疑、利於被告」之證據法則，即不得遽為不利被告之認定
    ，此亦有最高法院29年上字第3105號、40年台上字第86號、
    76年台上字第4986號判例意旨可資參照。次按行為非出於故
    意或過失者，不罰；過失行為之處罰，以有特別規定者為限
    ，刑法第12條定有明文，又上開刑法總則之規定，於其他法
    律有刑罰之規定者，亦適用之，同法第11條但書亦有明定；
    又依家庭暴力防治法第61條第1款、第14條第1項、第16條第
    3 項規定，違反法院所核發通常保護令、暫時保護令或緊急
    保護令所為禁止實施家庭暴力裁定之違反保護令罪，並未有
    過失行為處罰之規定，則如無足夠證據可使通常之人確信行
    為人有違反上開保護令之故意，並已至無所懷疑而可得確信
    之程度，自不得遽認行為人涉犯該違反保護令罪，而應為該
    行為人無罪之諭知。
三、公訴意旨認被告涉犯違反保護令之犯行，無非以證人甲○○
    之證述，並有民事通常保護令、高雄市政府警察局苓雅分局
    處理家庭暴力與兒少保護案件調查紀錄（通報）表、高雄市
    立民生醫院受理家庭暴力事件驗傷診斷書各1 份在卷可證，
    為其主要之依據。經訊據被告乙○○堅決否認有何違反保護
    令之犯行，辯稱：因甲○○為申請其2 人之子健保卡之事，
    於上開時間到高雄市苓雅區○○○路655 號我工作的汽車保
    養廠吵鬧，我顧慮她有申請保護令，不敢靠近甲○○，我與
    甲○○並未發生拉扯，亦未傷害甲○○，我並無違反保護令
    之裁定等語。經查：
  (一)原審法院於民國95年7 月28日以95年家護字第933 號核發之
    民事通常保護令，有效期間為8 個月，諭令被告乙○○不得
    直接或間接對甲○○實施身體或精神上不法侵害之行為，不
    得直接或間接對甲○○為騷擾之聯絡行為，此有該保護令附
    卷可稽（見警卷第9 頁），又所謂不得直接或間接對甲○○
    實施身體或精神上不法侵害之行為，依家庭暴力防治法第2
    條第1 款之規定，即指不得實施家庭暴力；本件高雄市政府
    警察局苓雅分局三多路派出所於95年9 月9 日晚上10時，即
    受理甲○○家庭暴力案之申報，並於同日晚上23時為家庭暴
    力之通報，此有處理家庭暴力與兒少保護案件調查紀錄（通
    報）表1 份附卷可按（見警卷第11頁），足見甲○○於上開
    爭執離開系爭保養廠後，即向三多派出所申報被告對其為家
    庭暴力行為。且依翌日所作之檢查，甲○○確受有胸腹部擦
    傷、四肢擦傷等傷害，亦有高雄市立民生醫院受理家庭暴力
    事件驗傷診斷書1 份附卷可考（見警卷第12頁）；況被告於
    警詢時供稱：是甲○○先動手拉我衣領不慎跌倒受傷等語（
    見警卷第2 頁），顯見被告與甲○○於95年9 月9 日在上開
    保養廠確曾發生肢體之爭執，並致甲○○受有傷害，固堪認
    定，至證人蕭鋒榮雖於原審到庭證稱：「我沒有看到他們二
    人發生拉扯，只有看到他們發生口角，甲○○在辦公室翻箱
    倒櫃時，被告有去制止甲○○」「被告與甲○○發生衝突時
    ，一開始我有在裡面看，後來我就出來，只有里長與警察在
    裡面」等語（見原審卷第38頁至第43頁），然因證人蕭鋒榮
    在被告與甲○○發生爭執期間，並未見爭執之全貌，其所證
    述復與前述論證不符，尚難輕信。
  (二)茲應審究者厥為被告是否有實施家庭暴力之故意？據證人甲
    ○○於原審證稱：「那次我去拿小孩健保卡。當時我們還是
    夫妻關係，我要跟被告拿小孩健保卡，但被告不願意給我」
    「（妳去該處後發生什事情？）被告叫我不要進去，被告就
    把健保卡丟進車子裡面，當時我很不高興就下車與被告理論
    ，然後談及夫妻之間及小孩的事情，因此就與我起衝突，被
    告要把鐵門拉下來要把我趕出去，但我不願意被趕出去，所
    以我又跑進去，我就拉住摩托車，被告以半拖半抱方式把我
    拖出去，把我丟到凱旋路上，被告就把鐵門拉下來」「（當
    天你有無拉被告的衣領？）我有拉被告的衣服」「被告要拖
    我出去，我不願意出去，我們就互相拉扯」「（拉扯之間你
    有無摔倒？）有」等語（見原審卷第32至37頁），證述去拿
    小孩健保卡之事，雙方起言語爭執時，被告當時欲拉下保養
    廠之鐵門，將其趕出去，但其不願意而互相拉扯；而被告於
    本件爭執發生過程中，曾請里長協助處理，並向警方報案等
    情，業據證人蕭榮鋒於原審證述屬實（見原審卷第38頁、第
    41頁），證人甲○○亦證述被告確有報警（見原審卷第35頁
    ），顯見被告在本件爭執發生時，僅希望甲○○離去免生紛
    擾，並請里長及警方協助處理，則縱在要求甲○○離去之過
    程，造成甲○○受有上開傷害，尚難認被告有違反上開保護
    令或實施家庭暴力之故意。
  (三)綜上所述，公訴人所舉之證據，僅可證明被告知悉系爭保護
    令內容、本件爭執之發生，及甲○○受有傷害，尚無法使通
    常之人確信被告有違反上開保護令或實施家庭暴力之故意並
    確信無疑，依首開說明，本件要屬不能證明被告犯罪。
四、原審因而為被告乙○○無罪之諭知，經核尚無不合，公訴人
    上訴意旨，仍執陳詞，指摘原判決不當，為無理由，應予駁
    回。
五、至被告致甲○○受有胸腹部擦傷、四肢擦傷等傷害罪部分，
    檢察官聲請簡易處刑書犯罪事實欄已載明傷害部分未據告訴
    ，起訴法條亦僅列家庭暴力防治法第61條第1 款之違反保護
    令罪，顯見傷害部分未據起訴，本院不予論列。
據上論結，應依刑事訴訟法第368條，判決如主文。
本案經檢察官彭南雄到庭執行職務。
中    華    民    國    98    年    1    月    13    日
                  刑事第三庭    審判長法  官   周賢銳
                                      法  官   施柏宏
                                      法  官   黃憲文
以上正本證明與原本無異。
不得上訴。
中    華    民    國    98    年    1    月    13    日
                                      書記官   施耀程


司法院資訊處製作；財團法人民間司法改革基金會備份。
